臺灣高等法院民事裁定  
111年度抗字第758號
抗  告  人  陳世謙  
            陳炎坤  

相  對  人  財團法人陳雲如祭祀公業

法定代理人  陳克紹  
上列當事人間停止強制執行事件，抗告人對於中華民國111年4月
29日臺灣新竹地方法院111年度聲字第49號裁定，提起抗告，本
院裁定如下：
    主      文
抗告駁回。
抗告費用由抗告人負擔。
    理      由
一、按強制執行法第18條第1項規定強制執行程序開始後，除法
    律另有規定外，不停止執行。明示以不停止執行為原則。同
    條第2項所以例外規定得停止執行，係因回復原狀等訴訟，
    如果勝訴確定，債務人或第三人之物已遭執行無法回復，為
    避免債務人或第三人發生難以回復之損害，必於認有必要時
    ，始得裁定停止執行。如無停止執行必要，僅因債務人或第
    三人憑一己之意思，即可達到停止執行之目的，不僅與該條
    所定原則上不停止執行之立法意旨有違，且無法防止債務人
    或第三人濫行訴訟以拖延執行，致害及債權人權益。故受訴
    法院准債務人或第三人提供擔保停止執行，須於裁定中表明
    有如何停止執行之必要性，始得謂當。而有無停止執行必要
    ，更應審究提起回復原狀或異議之訴等訴訟之債務人或第三
    人之權利是否可能因繼續執行而受損害以為斷。倘債務人或
    第三人所提訴訟為不合法、當事人不適格、顯無理由，或繼
    續執行仍無害債務人或第三人之權利者，均難認有停止執行
    之必要。換言之，所謂必要情形固由法院依職權裁量之，然
    法院依此裁量，應就其異議之訴在法律上是否顯無理由，及
    如不停止執行，將來是否難於回復執行前之狀態，暨倘予停
    止執行是否無法防止債務人濫行訴訟以拖延執行，使債權人
    之權利無法迅速實現等各情形予以斟酌，資以平衡兼顧債務
    人與債權人之利益（最高法院108年度台抗字第59號民事裁
    定、同院101年度台抗字第787號民事裁定意旨參照）。
二、聲請及抗告意旨略以：相對人執臺灣新竹地方法院（下稱新
    竹地院）104年度重訴字第225號（下稱225號訴訟）民事判
    決（下稱225號判決）及確定證明書為執行名義，向新竹地
    院民事執行處(下稱執行法院)聲請對抗告人強制執行，抗告
    人陳炎坤應將坐落新竹市○○段000地號土地（下稱系爭土地
    ）如225號判決附圖附表一所載之地上物挖除或拆除，並將
    該部分占用土地回復原狀後返還予相對人；抗告人陳世謙應
    將坐落系爭土地上如225號判決附圖附表二所載之地上物挖
    除、拆除回填，並將該部分占用土地回復原狀後返還予相對
    人，經該院以104年度司執字第10904號返還土地事件受理並
    執行（下稱系爭執行程序）。惟伊已以225號判決有當事人
    不適合及未經法定調解、調處程序等無效事由，對相對人提
    起債務人異議之訴（案號為新竹地院110年度訴字第862號，
    下稱本案訴訟），業經新竹地院命伊補繳裁判費後，進行開
    庭程序2次並行證據調查程序，且相對人於民國（下同）110
    年12月7日審理庭期，自認225號訴訟起訴前，未先行強制調
    解、調處程序一節，故伊提起本件聲請有情事變更情形。此
    外，如將系爭土地上地上物拆除清空，尤其陳世謙之地上物
    為鴨蛋加工機器設備及養鴨場，若經執行，養鴨場之鴨隻會
    受到驚嚇而影響其產蛋能力，將使伊等有難以回復原狀之損
    害，爰依強制執行法第18條第2項規定，聲請供擔保後准予
    停止執行，經原法院於111年4月29日以111年度聲字第49號
    裁定（下稱原裁定）駁回伊之聲請，為此提起抗告，請求廢
    棄原裁定，准予停止系爭執行程序。
三、經查：
㈠、抗告人前以其提起本案訴訟為由，向原法院聲請停止執行，
    經原法院於110年11月11日以110年度聲字第103號裁定駁回
    其聲請（理由略以：陳炎坤繼承訴外人陳金鳳就系爭土地之
    租賃財產權，故相對人以抗告人為被告提起225號訴訟，當
    事人適格要件無欠缺，且相對人已向新竹市政府耕地租佃委
    員會申請租佃爭議調解（處），遭該委員會以系爭土地因無
    耕地三七五租約登記，無從認定系爭土地有無租佃關係存在
    為由予以拒絕，故相對人提起225號訴訟合法，進而認定抗
    告人提起本案訴訟與強制執行法第14條第1項規定要件不符
    ，無停止執行之必要），抗告人不服，提起抗告，經本院於
    111年1月24日以111年度抗字第108號裁定駁回其抗告（理由
    略以：225號判決是否有判決無效之原因，非強制執行法第1
    4條第1項規定之要件，抗告人雖提起本案訴訟，但無停止執
    行之必要），抗告人不服，提起再抗告，經最高法院於111
    年4月20日以111年度台抗字第356號裁判駁回其再抗告確定
    （下合稱前案聲請），此有上開各裁定可稽（本院卷第59至
    66頁）。抗告人於111年3月29日復行提出本件聲請，所持理
    由（除主張情事變更外）與前案聲請理由相同，揆諸首開說
    明，如准予停止執行，將令抗告人以重複理由濫行停止執行
    之聲請，以拖延執行，自難認有停止系爭執行程序之必要。
㈡、按確定判決之內容如尚未實現，而因言詞辯論終結後之情事
    變更，依其情形顯失公平者，當事人得更行起訴，請求變更
    原判決之給付或其他原有效果。但以不得依其他法定程序請
    求救濟者為限，民事訴訟法第397條第1項定有明文。抗告人
    雖主張225號判決有無效原因，並經新竹地院就本案訴訟進
    行過2次庭期及調查證據，而有情事變更情事云云，惟查，
    抗告人於本案訴訟係求為撤銷系爭執行程序之判決，本案訴
    訟進行開庭及調查證據程序，顯非225號訴訟言詞辯論終結
    後之情事變更，是抗告人前開主張委不可採。況查，抗告人
    主張前開225號判決無效之事由，均屬抗告人得否就確定判
    決提起再審之訴，由法院以判決推翻225號判決效力之問題
    ，抗告人提起本案訴訟，不經調查，即可認與強制執行法第
    14條第1項所定「執行名義成立後，有消滅或妨礙債權人請
    求之事由發生」要件不合，其訴顯無勝訴之望，揆諸前開一
    之說明，難認有停止系爭執行程序之必要。
㈢、綜上，本件無停止系爭執行程序之必要，抗告人聲請供擔保
    後准予停止執行，不應准許。原裁定駁回抗告人之聲請，並
    無違誤。抗告意旨指摘原裁定不當，聲明廢棄，為無理由，
    應予駁回。
四、據上論結，本件抗告為無理由，爰裁定如主文。　　
中　　華　　民　　國　　111 　年　　8 　　月　　10　　日
                    民事第二十一庭
                        審判長法  官  翁昭蓉
                              法  官  鍾素鳳
                              法  官  羅惠雯 
正本係照原本作成。
本裁定除以適用法規顯有錯誤為理由外，不得再抗告。如提起再
抗告，應於收受送達後10日內委任律師為代理人向本院提出再抗
告狀。並繳納再抗告費新臺幣１千元。
中　　華　　民　　國　　111 　年　　8 　　月　　10　　日
    　　　　　　　　　　　　　書記官　洪秋帆